臺灣高等法院臺南分院刑事裁定　　　　　100年度聲字第269號
聲　請　人
即受刑人　　林嘉興
上列受刑人因違反毒品危害防制條例案件，對於臺灣台南地方法
院檢察署檢察官執行之指揮（民國100年3月18日南檢欽丙96執10
41字第16185號函）聲明異議，本院裁定如下：
    主  文
異議駁回。
    理  由
一、本件聲明異議意旨略以：臺灣台南地方法院檢察署之行政處
    分命令應受強制執行法第122條及第52條之酌留生活必需品
    之相關規定，聲明人即受刑人林嘉興因毒品罪前經本院刑事
    判決確定而於法務部矯正署台南監獄服刑，聲明人在監之保
    管金係供適用於生活必需品之購買，其中包括換洗衣物，清
    潔用品等衛生健保用品，另外長期病痛之慢性疾病看診、購
    藥亦需自費打理，皆非少數，此部份每月需近三千元，此一
    費用亦在法務部規定每月六千元限額範圍內，然法務部矯正
    署台南監獄於100年3月23日依臺灣臺南地方法院檢察署檢察
    官執行命令將聲明人在監帳戶內之財產其中勞作金新台幣（
    下同）2497元、保管金5083元中扣繳6000元，僅餘勞作金36
    7元、保管金1183元，未留足額之生活所需費用供聲明異議
    人日常花費，致受刑人無法購得於監所執行期間日常所必需
    之物品，造成受刑人在監服刑期間無法打理日常生活所需費
    用，另參酌附件所提出之臺灣高雄地方法院檢察署檢察官之
    命令可知前揭臺灣臺南地方法院檢察署檢察官扣繳聲明人在
    監帳戶內之財產之此一執行命令與前揭強制執行法之酌留生
    活必需品之相關規定有違。為此，聲明異議，請准予撤銷前
    揭檢察官執行之命令云云。
二、按受刑人或其法定代理人或配偶以檢察官執行之指揮為不當
    者，得向諭知該裁判之法院聲明異議，刑事訴訟法第四百八
    十四條定有明文。又該條所稱「諭知該裁判之法院」，乃指
    對被告之有罪判決，於主文內實際宣示其主刑、從刑之裁判
    而言，若判決主文並未諭知主刑、從刑，係因被告不服該裁
    判，向上級法院提起上訴，而上級法院以原審判決並無違誤
    ，上訴無理由，因而維持原判決諭知「上訴駁回」者，縱屬
    確定之有罪判決，但因對原判決之主刑、從刑未予更易，其
    本身復未宣示如何之主刑、從刑，自非該條所指「諭知該裁
    判之法院（最高法院79年度台字第19號判例參照）。本件聲
    明人即受刑人林嘉興因違反毒品危害防制條例案件，前經本
    院95年度上更(一)字第四七五號刑事判決諭知「處有期徒刑十
    二年，販賣毒品所得新臺幣伍萬參仟元沒收之，如全部或一
    部不能沒收時，以其財產抵償之；扣案如附表二編號一至四
    所示之第一級毒品海洛因、第二級毒品安非他命均沒收銷燬
    之；如附表二編號一、三、四之所示之第一級毒品海洛因、
    第二級毒品安非他命空包裝袋及編號五、十二、十三所示之
    物均沒收。」，並因檢察官及被告均未提起上訴而告確定，
    有本院95年度上更(一)字第475號刑事判決及本院卷附臺灣高
    等法院被告前案紀錄表可查。依上揭刑事訴訟法規定及最高
    法院判例意旨，本件聲明人之聲明異議，應由本院裁定，合
    先敘明。
三、次按，「罰金、罰鍰、沒收、沒入、追徵、追繳及抵償之裁
    判，應依檢察官之命令執行之。」、「前條裁判之執行，準
    用執行民事裁判之規定。」，刑事訴訟法第470條第1項前段
    、第471條第1項分別定有明文；又「查封時，應酌留債務人
    及其共同生活之親屬二個月間生活所必需之食物、燃料及金
    錢。」、「前項期間，執行法官審核債務人家庭狀況，得伸
    縮之。但不得短於一個月或超過三個月。」強制執行法第52
    條第1項、第2項著有明文。經查，
(一)聲明人即受刑人林嘉興現已入監服刑，本件執行檢察官依本
    院上開確定判決主文所示，對聲明人即受刑人追徵犯罪所得
    53000元，因而函請法務部矯正署台南監獄將「受刑人林嘉
    興，財產(勞作金、保管金)提撥新臺幣31900元以抵償販毒
    所得，嗣後並請按月扣繳至全數繳清為止惠復。」，有臺灣
    臺南地方法院檢察署民國100年3月18日南檢欽丙96執1041字
    第16185號函附卷可稽，又法務部矯正署台南監獄依前揭檢
    察官之指揮執行而扣押聲明人即受刑人林嘉興保管款6000元
    ，亦有該監獄民國100年3月24日南監總字第1000002332號函
    在卷可參。
(二)又查，本件執行檢察官依本院上開確定判決主文所示，對受
    刑人林嘉興追徵犯罪所得新臺幣（下同）53000元，而函請
    法務部矯正署臺南監獄提撥聲明人之勞作金及保管金，以抵
    償上開犯罪所得沒收部分，並分別於96年4月27日扣取保管
    金及勞作金計3500元、97年6月18日扣取保管金及勞作金合
    計7000元、99年6月1日扣取10600元、於100年3月24日扣取
    6000元，共計扣取27100元，亦有臺灣臺南地方法院檢察署
    100年5月9日南檢欽丙96執1041字第28156號函在卷可稽，是
    係採逐年扣繳並無每月固定執行扣款之情形，合先敘明，另
    審酌聲明人自承於100年3月23日依臺灣臺南地方法院檢察署
    檢察官執行命令將聲明人帳戶內之財產予以扣繳當時當月之
    帳戶內共有勞作金新台幣2497元及保管金5083元合計達7580
    元整，從而其在監之勞作金及保管金一年之總額，顯多於本
    次檢察官所扣取合計6000元之金額，參以歷年所扣取之金額
    分別為為96年之3500元、97年之7000元、99年之10600元等
    ，本次扣取之金額6000元亦屬相當，而聲明人在監執行，日
    常三餐已有獄方供應，其餘所需不過餐具、生活日常用品等
    ，所需金額不多，經檢察官指揮執行上開抵繳後，於勞作金
    、保管金分戶帳戶中之餘額，應足敷聲明人日常生活所需，
    並不致於因此陷於窘境，與前揭強制執行法之規定無違。故
    臺灣臺南地方法院檢察署於100年5月9日以南檢欽丙96執104
    1字第28156號函復本院稱「本件自96年1月25日確定以來本
    署雖請執行監獄按月提撥保管金及勞作金，惟顧及受刑人於
    獄申生活之所需，亦請監獄酌留其日常所需之費用;而事實
    上監獄亦採每年提撥方式。故本署除依法執行扣繳犯罪所得
    程序之外，亦已顧及受刑人日常生活所需之費用。」等情，
    並非無據。是聲明人主張執行檢察官將聲明人保管金及勞作
    金之金額用於抵償犯罪所得，未酌留日常生活所必需之費用
    云云，不足採信。
四、綜上，本件檢察官之指揮執行處分，核無不合，本件受刑人
    對上揭執行處分聲明異議為無理由，爰依法予以駁回。
五、據上論結，依刑事訴訟法第486條，裁定如主文。
中    華    民    國   100    年    5     月    16    日
                  刑事第四庭    審判長法  官    吳志誠
                                      法  官    彭喜有
                                      法  官    羅心芳
以上正本證明與原本無異。
如不服本裁定，應於收受本裁定後五日內向本院提出抗告狀。
                                      書記官    劉清洪
中    華    民    國   100    年    5     月    16    日